【裁判字號】    98,易,101
【裁判日期】    980410
【裁判案由】    恐嚇
【裁判全文】
臺灣高雄地方法院刑事判決               98年度易字第101號
公  訴  人  臺灣高雄地方法院檢察署檢察官
被      告  丁○○
選任辯護人  陳清朗律師
上列被告因恐嚇案件，經檢察官提起公訴（96年度偵字第35718
號），本院判決如下：
    主  文
丁○○無罪。
    理  由
一、公訴意旨略以：被告丁○○於民國96年9 月11日14時許，偕
    同3 名真實姓名年籍不詳而無犯意聯絡之成年男性友人，前
    往被害人戊○○位於高雄市○○區○○路28號之住處，欲向
    戊○○催討債務。因戊○○當時已懷孕9 月即將臨盆，乃由
    其姐即被害人丙○○出面，向被告表示戊○○不便見客。詎
    被告竟基於恐嚇危害安全犯意，向丙○○大聲恫稱：「3 天
    內我還會派高雄方面的兄弟來，7 天內一定要看到錢，否則
    就要對你們全家人不利」等語，聲聞於2 樓樓梯間窺探之戊○○，令二人均心生畏懼，致生危害於安全，因認被告涉有
    刑法第305 條恐嚇危害安全罪嫌等語。
二、按犯罪事實應依證據認定，無證據不得認定犯罪事實；不能
    證明被告犯罪者，應諭知無罪之判決，刑事訴訟法第154 條
    第2 項、第301 條第1 項分別定有明文。次按事實之認定，
    應憑證據，如未能發現相當證據，或證據不足以證明，自不
    能以推測或擬制之方法，為裁判基礎；且認定不利於被告之
    事實須依積極證據，苟積極證據不足為不利於被告事實之認
    定時，即應為有利於被告之認定；認定犯罪事實所憑之證據
    ，雖不以直接證據為限，間接證據亦包括在內，然而無論直
    接證據或間接證據，其為訴訟上之證明，須於通常一般之人
    均不致有所懷疑，而得確信其為真實之程度者，始得據為有
    罪之認定，倘其證明尚未達到此一程度，仍有合理之懷疑存
    在，而無從使事實審法院得有罪之確信時，即應由法院為諭
    知被告無罪之判決（最高法院40年台上字第86號、30年台上
    字第816 號、76年台上字第4986號判例意旨參照）。又刑法
    第305 條之恐嚇罪，所稱以加害生命、身體、自由、名譽、
    財產之事，恐嚇他人者，係指以使人生畏怖心為目的，而通
    知將加惡害之旨於被害人而言，若未對於被害人為惡害之通
    知，即難構成本罪（最高法院52年台上字第751 號判例意旨
    意旨參照）。
三、公訴意旨認被告丁○○涉有上開罪嫌，係以被告之供述、被
    害人戊○○、丙○○於警詢及偵查中之證述、戊○○全戶戶
    籍資料查詢結果等，為其主要依據。訊據被告於本院審理中
    ，固坦認有於前揭時間，偕同友人乙○○、甲○○、劉祐誠
    3 人前往被害人丙○○、戊○○上址住處，欲向戊○○催討
    債務，惟因未遇戊○○，乃與被害人丙○○交涉等情，惟堅
    決否認有何恐嚇犯行，並辯稱：當日伊自基隆南下高雄欲向
    戊○○討債，因不識路徑，乃請乙○○邀同其弟即住在當地
    之甲○○帶路，並由乙○○、劉祐誠陪同前往戊○○上址住
    處，惟未遇戊○○，僅見丙○○自稱係戊○○之姊，並表示
    戊○○未住該處。伊僅有請丙○○聯絡戊○○出面解決債務
    ，係丙○○表示需要時間聯絡戊○○，要伊給3 天時間找戊○○，如有找到，7 天內再還伊錢。伊未以任何言語恐嚇丙○○、戊○○等語。經查：
(一)被害人丙○○、戊○○於警詢中之陳述，均未與審判中之陳
    述完全相符，本院以其2 人於警詢中之陳述，未與被告丁○○同庭接受訊問，少有人情壓力，依其陳述之環境、條件，
    應有可信之特別情況，且為證明被告本件犯罪存否所必要，
    依刑事訴訟法第159 條之2 規定，均得為證據，惟其證明力
    如何，則須經調查後而為判斷。至被害人戊○○於偵查向檢
    察官所為之陳述，因未經具結，依同法第158 條之3 之規定
    ，不得作為證據。又本判決所引用之其他各項證據資料，關
    於傳聞證據部分，除符合刑事訴訟法第159 條之1 至4 或其
    他傳聞例外規定，本有證據能力外，其餘均經當事人及辯護
    人於審理中同意作為證據（本院易字卷第26頁），或於調查
    證據時，已知屬於傳聞證據而未於言詞辯論終結前聲明異議
    ，視為已有上開同意。且本院經審酌各該證據作成之情況，
    認作為證據均屬適當，依同法第159 條之5 第1 項之規定，
    均有證據能力，合先敘明。
(二)被告丁○○有於前揭時間自基隆南下高雄，偕同友人乙○○
    、甲○○、劉祐誠等3 人前往被害人丙○○、戊○○上址住
    處，欲向戊○○催討債務，惟因未遇戊○○，乃與被害人丙○○交涉等情，業據被告於本院審理中坦認不諱（本院審易
    卷第23頁背面、易字卷第67-69 頁），且經證人即被害人丙○○於警詢、偵查及本院審理中（警卷第7-8 頁；偵卷第35
    頁、第72頁；本院易字卷第28-29 頁）；被害人戊○○於警
    詢及本院審理中（警卷第2 頁、第5-6 頁；本院易字卷第37
    -38 頁），分別證述綦詳，復據證人乙○○於本院審理中證
    述明確（本院易字卷第50-51 頁），復有指認照片2 份在卷
    可稽（警卷第14頁、第15頁），此部分之事實已堪認定。
(三)對於案發當日交涉情形，證人丙○○於警詢中證稱：丁○○
    於96年9 月11日下午2 時許，與另外3 人至伊位於高雄市○○區○○路28號住處，丁○○拿出1 張借據，要找伊妹戊○○，伊表示要先與戊○○聯絡，但丁○○要伊馬上以電話聯
    絡戊○○，伊推稱臨時聯絡不上，要丁○○給伊一點時間，
    丁○○則稱給伊3 天時間聯絡，7 天後會再來收取欠款70萬
    元，並留行動電話號碼給伊，告以如聯絡上戊○○，要戊○○打電話與丁○○聯絡等語（警卷第7-8 頁）。繼於97年3
    月19日偵查中證稱：96年9 月11日下午2 時許，丁○○與3
    名男子到伊住處，說要找伊妹戊○○，他拿出1 張借據，說
    戊○○跟他借錢，伊表示戊○○不在，丁○○就說他3 天後
    會再來，不是要看到戊○○、就是要看到錢，並留1 支行動
    電話號碼給伊，也抄下伊手機號碼。丁○○沒有說其他的話
    ，惟因他帶了3 個男生一起來，伊不知該怎麼處理等語（偵
    卷第35頁）；於97年9 月16日偵查中則證稱：96年9 月11日
    下午2 時許，丁○○帶同自稱係高雄兄弟的人到伊住處，拿
    1 張借據說要找戊○○，伊表示戊○○不在，丁○○說戊○○欠他70萬元，恐嚇說如果沒有把戊○○交出來，就要伊拿
    現金給他，伊聽了就很害怕。當時戊○○已懷孕9 月，伊不
    便將戊○○的下落告知丁○○。丁○○就放話說3 天後不是
    見人就是見錢。當時伊與丁○○有互留電話等語（偵卷第72
    頁）。於本院審理中復證稱：當時戊○○住在高雄市○○區
    ○○路28號之娘家待產，該址為透天厝住宅，1 樓大門是開
    啟的。丁○○等人來時，在1 樓門外騎樓說要找戊○○，當
    時伊與戊○○原在2 樓，伊母親則在1 樓看電視，伊與母親
    均知悉戊○○之前男友曾以戊○○名義擔任保證人向他人借
    款，而有債務糾紛，且當時戊○○已懷孕9 月，基於安全考
    量，伊母親便叫伊下樓與丁○○等人交涉，伊係站在1 樓門
    內，隔著門口與丁○○對談。伊先向丁○○表示戊○○不住
    在這裡，丁○○就拿出借據給伊看，說戊○○欠他錢，叫伊
    想辦法找戊○○。伊對丁○○說沒有跟戊○○聯絡，丁○○
    說他不管，說戊○○就是欠他錢，叫伊馬上聯絡，伊說無法
    聯絡她，丁○○就說給伊3 天時間，叫伊想辦法找戊○○出
    來，不然3 天後他再來時，就是要拿到錢或看到人。丁○○
    一開始有介紹另外3 人是他在地的兄弟，他3 天後會叫該3
    人來拿錢。丁○○離開前，並要求伊留手機號碼給他，他才
    可以聯絡我問狀況如何，丁○○並沒有言詞或動作上的恐嚇
    。當時只有丁○○講話，另3 人沒有講話，都是站在他後方
    。伊聽到丁○○講那些話會害怕，因伊父親罹有精神疾病，
    家中只有伊與母親，戊○○又懷孕，伊不知丁○○等人會有
    什麼動作。丁○○沒有講什麼恐嚇的話，但他們已經找到伊
    住處，伊會害怕他們會作出什麼行為。戊○○當時沒有說她
    會害怕，只說不曉得怎麼辦，伊們考慮一夜後，決定報警，
    因為不知道3 天後會發生什麼事。後來丁○○有打電話給伊
    ，他說不管伊們如何處理，他就是要拿錢，伊對丁○○說給
    伊7 天時間，丁○○則要求3 天，伊請他給久一點的時間找
    人，他說他不管，下次來要看到人或錢，丁○○沒有講要不
    利伊們的話，也沒有動作，但口氣不好。丁○○從伊住處離
    開後，伊有拿那張借據給戊○○看，但沒有跟戊○○說丁○○恐嚇伊，也沒有跟戊○○說過丁○○說她不出面，要對伊
    家人不利，要找高雄的兄弟來要債這些話，只有轉達說丁○○說他還會再過來。要去報警是戊○○的意思等語（本院易
    字卷第28-36 頁）。顯見被告因於前揭時、地，欲尋被害人
    戊○○催討債務而未遇，乃向被害人丙○○表明來意，並要
    求丙○○於3 日內連絡上戊○○，限7 日內還款，將於3 日
    後再來，不是要看到人（戊○○）、就是要看到錢，語意固
    然強硬，惟未見有何以加害生命、身體、自由、名譽、財產
    之事，恐嚇被害人丙○○，亦無公訴意旨所指對於丙○○恫
    稱：「3 天內我還會派高雄方面的兄弟來，7 天內一定要看
    到錢，否則就要對你們全家人不利」等惡害通知之言語。
(四)證人戊○○雖於警詢中證稱：因伊前男友曾向丁○○借款，
    由伊擔任保證人，丁○○遂於96年9 月11日下午2 時許，與
    3 名男子到伊位於高雄市○○區○○路28號之住處，對伊姊
    丙○○恐嚇稱如果伊不出面解決，就要對伊家人不利，要找
    高雄方面的兄弟到伊住處討這筆款項，但沒有直接對伊本人
    恐嚇等語（警卷第2 頁、第6 頁）。於本院審理中則證稱：
    伊以前就見過丁○○，聽過前男友之家人說過丁○○是做地
    下錢莊的，因為前男友之家人曾向另一組地下錢莊借錢，那
    組曾擄過伊前男友去威脅他們，伊很害怕丁○○這一組也會
    把伊擄走，然後做出很恐怖的行為。丁○○來伊家裡討債時
    ，伊在2 樓從樓梯偷看，那時因伊懷孕，怕丁○○會對伊動
    粗，丙○○也擔心伊人身安全，所以沒有叫伊下去。丙○○
    在樓下跟丁○○的對話，如果比較大聲伊就有聽到，比較小
    聲模糊就沒有聽到，伊只有聽到丁○○的聲音，沒有聽到其
    他男生講話。伊聽到丙○○說找不到伊的人，請求丁○○給
    她一個禮拜的時間找人，丁○○說不可能，說7 天之內就要
    拿到錢，說會叫這些人3 天後再來，7 天之內就要拿到錢。
    他是說如果沒有找到伊，就要拿到錢。因為之前伊在前男友
    位於基隆家裡，曾聽他們家人說過丁○○是黑道，開錢莊，
    所以伊直覺丁○○講高雄兄弟就是在指黑道。伊與丙○○不
    知道要怎麼辦，所以才去報警等語（本院易字卷第36-42 頁
    、第47頁）。又證稱：「（你姐姐丙○○剛作證說被告丁○○只有講說會請三個高雄在地兄弟三天後來要錢或要看到人
    ，但丁○○沒有講說要對你們家人不利，對丙○○所述有何
    意見？）因為我認為丁○○如不拿到錢，就會對我們家人作
    不利動作」、「（到底是丙○○有告訴你，丁○○跟她說會
    對你們家人不利，或是你主觀上認為丁○○沒拿到錢會對你
    們家人不利？）因為丙○○一直跟我說7 天後要拿到錢，但
    確實沒有說沒拿到錢會殺我全家或什麼，她是沒有跟我轉述
    這個話」、「（丁○○有說他當天帶去的三個朋友是黑道兄
    弟？）我沒有聽到，我在二樓沒有接觸，我不知道，可是他
    們也沒有出示證件，我也不知道是誰，從我姐姐那邊也不知
    道」等語（本院易字卷第48-49 頁）。足見被害人戊○○亦
    未親耳聽聞或經由其姊丙○○轉述稱被告有恫稱：「3 天內
    我還會派高雄方面的兄弟來，7 天內一定要看到錢，否則就
    要對你們全家人不利」等語，而係被害人戊○○因前曾聽聞
    前男友或其家人聲稱，被告係開設地下錢莊之黑道份子，主
    觀上臆測與被告同行3 人必係高雄地區○○道兄弟，且被告
    如於7 日內未獲清償借款，將會對其家人為不利之加害行為
    。
(五)綜合證人丙○○、戊○○上開證述，足認被告於前揭時、地
    與丙○○交涉當時，並無公訴意旨所指對丙○○恫稱：「3
    天內我還會派高雄方面的兄弟來，7 天內一定要看到錢，否
    則就要對你們全家人不利」等言詞恐嚇。至被告要求丙○○
    於3 日內連絡上戊○○，限7 日內還款，將於3 日後再上門
    催討，不是要看到人（戊○○）、就是要看到錢等情，依社
    會一般生活經驗，程度上亦難認係以加害生命、身體、自由
    、名譽、財產之事，對於丙○○加以恐嚇，自難以刑法恐嚇
    危害安全罪責相繩。
四、綜上所述，本件公訴意旨所舉上開證據，尚未能證明被告確
    以加害生命、身體、自由、名譽、財產之事，將加惡害之旨
    通知於被害人丙○○、戊○○，對於恐嚇危害安全罪之構成
    要件事實，舉證即有不足。此外，本院依現存卷證資料，復
    查無其他積極證據足認被告確有公訴意旨所指犯行，而屬不
    能證明被告犯罪，應為被告無罪之諭知。
據上論斷，應依刑事訴訟法第284 條之1 、第301 條第1 項，判
決如主文。
本案經檢察官林永富到庭執行職務。
中    華    民    國    98    年    4     月    10    日
                刑事第十六庭    法  官  林柏壽
以上正本證明與原本無異。
如不服本判決，應於收受判決後10日內，向本院提出上訴書狀
中    華    民    國    98    年    4     月    13    日
                                書記官  劉國偉


司法院資訊處製作；財團法人民間司法改革基金會備份。
